【裁判字號】    92,上易,1125
【裁判日期】    920527
【裁判案由】    傷害
【裁判全文】
臺灣高等法院刑事判決                          九十二年度上易字第一一二五號
    上  訴  人
    即  被  告    丙○○
右上訴人因傷害案件，不服臺灣板橋地方法院九十二年度易字第四一八號，中華民國
九十二年三月十二日第一審判決（起訴案號：臺灣板橋地方法院檢察署九十一年度偵
字第二一九一八號），提起上訴，本院判決如左：
    主  文
上訴駁回。
    事  實
一、丙○○、甲○○原係朋友關係，但因細故彼此交惡。嗣於民國（下同）九十一年
    九月一日八時二十分許，丙○○在臺北縣永和市福和橋下市場與甲○○相遇，丙○○竟基於傷害之犯意，以手抓甲○○之臉部及右手，並以腳踹甲○○之右腿（
    原審僅載以手抓甲○○，應予更正補充）致甲○○受有臉、右手、右腿多處挫傷
    之輕傷害（至甲○○另毆打丙○○部分，已經原審判決公訴不受理確定）。
二、案經被害人甲○○訴由臺北縣政府警察局永和分局報請臺灣板橋地方法院檢察署
    檢察官偵查起訴。
    理  由
一、訊據上訴人即被告丙○○固坦承於前揭時、地與甲○○相遇等情不諱，惟否認有
    何傷害犯行，辯稱：伊並沒有打甲○○，伊係被打，當時甲○○先出手抓伊之頭
    髮向下摔，伊對不法之侵害不得不實施正當防衛，但因伊身軀較為嬌小，故在相
    互拉扯與衝突磨擦過程，伊係弱勢挨打，甲○○所受之傷害，應係其自身掙扎所
    致，甲○○係故入人罪，藉以詐財云云。
二、經查：
（一）被告於上開時地，如何以手抓告訴人甲○○之臉部及右手，並以腳踹甲○○之
      右腿，致甲○○受有臉、右手、右腿多處挫傷之輕傷害等事實，業據告訴人迭
      於警訊、偵查、原審及本院審理時指訴綦詳，並有天主教耕莘醫院永和分院出
      具告訴人確受有上開傷害之診斷書一份附卷可憑（見偵查卷第十二頁），而目
      擊證人乙○○於檢察官偵查時亦證稱：「（問：九十一年九月一日上午情形？
      ）那一天上午甲○○及丙○○二人正好在市場碰到，二人打起來，二人也全有
      互相抓打對方，我想拉開她們二人，但拉不開」等語（見偵查卷第三十二頁背
      面），顯見被告確有毆打告訴人，再觀諸告訴人之診斷證明書，其上記載甲○○係受有臉、右手、右腿多處挫傷之傷害，且於「預後治療時間」欄亦載明「
      宜休養壹週」等語，則告訴人所受之傷害，應非單純係其自身掙扎所致。
（二）再者，「對於現在不法之侵害，而出於防衛自己或他人權利之行為，不罰。但
      防衛行為過當者，得減輕或免除其刑。」固為刑法第二十三條所明定，然得主
      張正當防衛者，以遇有現在不法之侵害為前提，如不法侵害尚未發生，即無防
      衛可言（最高法院二十八年上字第二八七九號判例意旨參照），本案被告雖主
      張其係出於正當防衛云云，惟告訴人始終堅稱係被告出手逕往告訴人臉部毆打
      ，並以腳踹告訴人（見偵查卷第二五頁反面、原審卷第二十四頁、本院卷第十
      七頁），而目睹證人乙○○於檢察官偵查時亦證稱：「那一天上午甲○○及丙○○二人正好在市場碰到，二人打起來，二人也全有互相抓打對方，我想拉開
      她們二人，但拉不開」等語，已如前述，則依告訴人之指訴，本件係被告先行
      出手，而依前開證人之證述，本件係屬互毆，均不符合刑法正當防衛之要件。
      且被告若僅為防衛自己，告訴人焉有如前事實欄所述多處受傷之理，亦見被告
      所辯正當防衛為不足採。
三、綜上所述，被告前揭所辯，顯係圖卸刑責之詞，不足採信，本件事證明確，被告
    傷害犯行洵堪認定，應予依法論科。至告訴人甲○○雖指稱被告於案發當時有夥
    同其夫拿刀砍伊云云，惟被告丙○○於本院審理時否認前情，且案發當時在場之
    證人乙○○、李美香均證稱渠等並未看到有人拿刀，亦不清楚被告丈夫是否在場
    等語（見偵查卷第三十二背面及第三十三頁正面、本院卷第十九頁），觀諸告訴
    人所受之前揭傷害並非刀傷，告訴人指訴被告持刀砍伊乙節，即屬無據，併此敘
    明。
四、核被告所為，係犯刑法第二百七十七條第一項傷害罪。原審因以被告罪證明確，
    適用刑法第二百七十七條第一項、第四十二條第二項，罰金罰鍰提高標準條例第
    一條前段、第二條之規定，併審酌被告並無前科，及其犯罪動機、目的、手段、
    犯後態度及告訴人甲○○所受之傷害，量處罰金二千元，並諭知易服勞役之折算
    標準，以示懲儆。經核認事用法，均無違誤，量刑亦稱妥適，被告提起上訴否認
    犯罪，而指摘原判決不當，為無理由，應予駁回。
據上論斷，應依刑事訴訟法第三百六十八條，判決如主文。
本案經檢察官張秋雲到庭執行職務。
中      華      民      國    九十二    年      五      月    二十七    日
                              臺灣高等法院刑事第四庭
                                  審判長法  官  蔡  永  昌
                                        法  官  李  英  豪
                                        法  官  徐  昌  錦
右正本證明與原本無異。
不得上訴。
                                        書記官  吳  金  來
中      華      民      國    九十二    年      六      月      二     日
不得上訴
附錄：本案論罪科刑法條全文中華民國刑法第二百七十七條第一項
 (普通傷害罪)
傷害人之身體或健康者，處三年以下有期徒刑、拘役或一千元以下罰金。


司法院資訊處製作；財團法人民間司法改革基金會備份。
